【裁判字號】    98,附民,113
【裁判日期】    980626
【裁判案由】    妨害名譽
【裁判全文】
臺灣高雄地方法院刑事附帶民事訴訟判決
原      告  乙○○
被      告  甲○○
上列被告因妨害名譽案件（本院98年度審易字第395 號），經原
告提起附帶民事訴訟，請求損害賠償，本院判決如下：
    主  文
被告應給付原告新臺幣貳萬元。
原告其餘之訴駁回。
本判決第一項得假執行。
    事  實  及  理  由
一、原告主張：被告甲○○係於高雄縣鳳山市○○路63號乙○○
    住處門口擺設攤位之攤商，被告與原告雙方於民國97年8 月
    20日晚上9 時10分許，因攤位擺設問題發生口角，被告基於
    公然侮辱之犯意，在不特定人得共見共聞之前揭攤位處，以
    「擺在這邊要怎樣，你想打架，幹你娘」言語侮辱原告。爰
    求為判決：被告應給付原告新臺幣（下同）20萬元。
二、被告則以：其從未以上開言語辱罵原告等語置辯。爰求為判
    決：原告之訴駁回。
三、按附帶民事訴訟之判決，應以刑事訴訟判決所認定之事實為
    據，刑事訴訟法第500 條前段定有明文。本件原告主張被告
    於97年8 月20日晚間9 時10分許，以上開言語對其公然侮辱
    ，而足以貶損原告之人格及其於社會上之評價之事實，業據
    本院98年度易字第276 號刑事判決，依公然侮辱罪判處被告
    拘役20日在案，有該判決在卷可稽，自堪信為真實；至被告
    所為上開辯解，為推諉卸責之詞，難以採取，應予指明。
四、又按因故意或過失，不法侵害他人之權利者，負損害賠償責
    任；不法侵害他人之名譽者，被害人雖非財產上之損害，亦
    得謂求賠償相當之金額，民法第184 條第1 項前段、第195
    條第1 項分別定有明文。查被告97年8 月20日晚間9 時10分
    許之公然侮辱行為，顯已不法侵害原告之名譽，揆諸前揭法
    律之所定，原告自得請求被告賠償精神上之損害。本院考量
    被告在原告住處旁邊違規擺放攤位在先，經原告抗議後，被
    告不循理性和平途徑解決爭議，亦未慮及原告於案發時已78
    歲高齡（被告年齡為52歲），竟不思尊重長者，在原告住處
    前，及於原告之妻李帶招面前，以上開不堪之言詞侮辱原告
    ，貶低原告人格，使原告深受精神上痛苦與折磨非輕，並審
    酌原告自幼失學，於60年前即投效青年軍第205 師，嗣於上
    海轉撥第6 軍來臺，投效於軍旅多年，並於59年與李帶招結
    婚，婚後原暫棲於岳父之土牆茅屋內，生活清苦，後於30多
    年前獨力貸款購買目前居住之房屋，2 人勉力撫養4 名子女
    成人，分別擔任醫師、公務員等職務等節（上情均經原告陳
    述在卷，見本院卷第10頁）；並審酌被告學歷為高中畢業，
    現於夜市擺攤販賣麵包，前於94年間係任職於盛義股份有限
    公司，年收入281,225 元，及其名下有不動產3 筆〔此可見
    被告警詢筆錄受詢問人基本資料欄（見刑事案卷），及財政
    部高雄市國稅局財產歸屬資料清單（見本院卷第33、43頁）
    〕，兼衡原告目前財產狀況（見本院卷第44至59頁），再考
    量被告迄今否認上開行為，且未與原告達成和解等一切情狀
    ，認原告對被告請求精神上損害賠償，以2 萬元為適當。
五、綜上所述，被告不法侵害原告之名譽，從而原告依據侵權行
    為法律關係，請求被告應賠付之金額，在2 萬元之範圍內，
    洵屬有據，應予准許，其逾此部分之請求，尚無理由，應予
    駁回。
六、按民事訴訟法關於假執行之規定，於附帶民事訴訟準用之，
    刑事訴訟法第491 條第10款定有明文。本件為所命給付之金
    額未逾50萬元之判決，是爰依民事訴訟法第389 條第1 項第
    5 款規定，依職權宣告原告勝訴部分得假執行。
七、據上論結，本件原告之訴一部為有理由，一部為無理由，依
    刑事訴訟法第502 條第1 項、第2 項、第491 條第10款、民
    事訴訟法第389 條第1 項第5 款，判決如主文。
中    華    民    國    98    年    6     月    26    日
                  刑事第八庭    審判長法  官  洪能超
                                      法  官  林建鼎
                                      法  官  陳思帆
以上正本證明與原本無異。
如不服本判決，應於收受本判決後10日內向本院提出上訴書狀，
並應敘述具體理由，如未敘述上訴理由者，應於上訴期間屆滿後
20 日 內補提理由書狀於本院（均須按他造當事人之人數附繕本
）「切勿逕送上級法院」。
中    華    民    國    98    年    6     月    26    日
                                      書記官  李宗諺


司法院資訊處製作；財團法人民間司法改革基金會備份。
